臺灣臺中地方法院刑事裁定
111年度聲判字第98號
聲  請  人  
即  告訴人  蔡孟霖

代  理  人  黃逸仁律師
            陳苡瑄律師
被      告  張俊傑


            羅亞宗


            葉子銘


上列聲請人因告訴被告等涉嫌竊盜案件，不服臺灣高等檢察署臺
中檢察分署檢察長中華民國111年7月8日111年度上聲議字第1893
號駁回聲請再議之處分（原不起訴處分案號：臺灣臺中地方檢察
署111年度偵字第13407號），聲請交付審判，本院裁定如下：
    主    文
聲請駁回。
    理    由
一、本件聲請交付審判意旨：詳刑事聲請交付審判狀所載（如附
    件）。
二、按聲請人不服上級法院檢察署檢察長或檢察總長認再議為無
    理由而駁回之處分者，得於接受處分書後10日內委任律師提
    出理由狀，向該管第一審法院聲請交付審判；法院認為交付
    審判之聲請不合法或無理由者，應駁回之，刑事訴訟法第25
    8條之1、第258條之3第2項前段分別定有明文。查聲請人即
    告訴人蔡孟霖（下稱聲請人）以被告張俊傑、羅亞宗、葉子
    銘(下稱被告3人)涉犯竊盜等罪嫌，向臺灣臺中地方檢察署
    （下稱臺中地檢署）檢察官提出告訴，經臺中地檢署檢察官
    偵查後以111年度偵字第13407號為不起訴處分，聲請人不服
    ，就竊盜聲請再議【就加重詐欺、恐嚇取財及強制部分均未
    聲請再議】，經臺灣高等檢察署臺中檢察分署（下稱臺中高
    分檢）檢察長認再議無理由，以111年度上聲議字第1893號
    處分書（下稱原處分）駁回再議。嗣聲請人於民國111年7月
    15日收受該處分書後，於法定期間10日內，委任律師為代理
    人於111年7月20日提出刑事交付審判聲請狀向本院聲請交付
    審判，此業據本院調閱上開偵查案卷及再議案卷核閱無訛，
    復有刑事交付審判聲請狀暨其上本院收狀戳章附卷可參，是
    聲請人所為聲請合於法定程式，先予敘明。
三、次刑事訴訟法關於告訴人得向法院聲請交付審判之規定，係
    新增對於「檢察官不起訴或緩起訴裁量權」制衡之一種外部
    監督機制，法院僅就檢察官所為不起訴或緩起訴之處分是否
    正確加以審查，以防止檢察機關濫權，依此立法精神，刑事
    訴訟法第258條之3第3項規定法院審查聲請交付審判案件時
    「得為必要之調查」，其調查證據之範圍，自應以偵查中曾
    顯現之證據為限。而刑事訴訟法第260條對於不起訴處分已
    確定或緩起訴處分期滿未經撤銷，因發現新事實或新證據者
    得再行起訴之規定，其立法理由說明該條所謂不起訴處分已
    確定者，包括「聲請法院交付審判復經駁回者」之情形在內
    ，是前述法院審查聲請交付審判案件時「得為必要之調查」
    ，其調查證據範圍，更應以偵查中曾顯現之證據為限，不得
    就告訴人新提出之證據再為調查，亦不得蒐集偵查卷以外之
    證據，否則將與上開刑事訴訟法第260條規定之再行起訴制
    度混淆不清，亦將使法院兼任檢察官而有回復「糾問制度」
    之虞。且法院裁定交付審判，即如同檢察官提起公訴使案件
    進入審判程序，是法院裁定交付審判之前提，必須偵查卷內
    所存證據已符合刑事訴訟法第251條第1項規定「足認被告有
    犯罪嫌疑」檢察官應提起公訴之情形，亦即該案件已經跨越
    起訴門檻，縱或法院對於檢察官所認定之基礎事實有不同判
    斷，但如該案件仍須另行蒐證偵查始能判斷應否交付審判者
    ，因交付審判審查制度並無如同再議救濟制度得為發回原檢
    察官續行偵查之設計，法院仍應依同法第258條之3第2 項前
    段規定，以聲請無理由裁定駁回。
四、經本院依職權調閱臺中地檢111年度偵字第13407號及臺中高
    分檢111年度上聲議字第1893號偵查案卷全卷，並審酌本案
    全部證據資料後，本院認：
　㈠按犯罪事實應依證據認定之，無證據不得認定犯罪事實，刑
    事訴訟法第154條第2項定有明文。次按聲請人之告訴，係以
    使被告受刑事訴追為目的，是其陳述是否與事實相符，仍應
    調查其他事實以資審認，始得為不利被告之認定。又犯罪事
    實之認定，應憑真實之證據，倘證據是否真實尚欠明確，自
    難以擬制推測之方法，為其判斷之基礎。所謂認定犯罪事實
    之證據，係指足以認定被告確有犯罪行為之積極證據而言，
    該項證據自須適合於被告犯罪事實之認定，始得採為證據資
    料。再按刑事訴訟上證明之資料，無論其為直接或間接證據
    ，均須達於通常一般人均不致有所懷疑，而得確信其為真實
    之程度，始得據為有罪之認定，若其關於被告是否犯罪之證
    明未能達此程度，而有合理懷疑之存在，致使無從形成有罪
    之確信，根據「罪證有疑，唯利於被告」之證據法則，即不
    得遽為不利被告之認定。
　㈡本案證人鄭凱嶺於108年間，陸續向被告張俊傑借款新臺幣（
    下同）600萬元【第1次借50萬元係於108年11月26日、第2次
    借款100萬元係於108年12月2日、第3次借款100萬元係於108
    年12月24日、第4次借款100萬元約於108年12月29日、第5次
    借款100萬元係於109年1月20日、第6次借150萬係於110年2
    月19日，總計600萬元，被告張俊傑是以匯款方式將款項匯
    入證人鄭凱嶺之台灣中小企業銀行帳戶（帳號詳卷）內】，
    證人鄭凱嶺有將利息匯至被告張俊傑之玉山銀行帳戶（帳號
    詳卷），並於110年9月27日簽立讓渡書予被告張俊傑，讓渡
    書載明證人鄭凱嶺因自108年2月30日起向張俊傑借款300萬
    元整無力償還，願將系爭8台雷射機台（下稱系爭機台）讓
    渡被告張俊傑作帳折抵等語之情，業據證人鄭凱嶺於警詢時
    證述明確（見偵卷第51至52頁；他卷第51至52、55至57頁）
    ，並有讓渡書影本（見偵卷第177頁；他卷第19頁）在卷可
    稽，堪認被告張俊傑對證人鄭凱嶺確有上開借款債權，及證
    人鄭凱嶺確有簽立讓渡書表明要將系爭機台讓渡被告張俊傑
    抵扣債務之情無誤。聲請交付審判意旨雖謂：依據被告張俊
    傑與聲請人間之通訊軟體對話截圖【即上聲議卷證7】內容
    ，被告張俊傑早已知情系爭機台皆屬聲請人所有，並多次向
    聲請人借用系爭機台打印名片，曾於110年10月間向聲請人
    提議由被告張俊傑對外找尋金主投資，雙方共同合作之可能
    云云，惟上開對話內容中，並無具體談論關於系爭機台所有
    權歸屬對話，且上開對話僅存在於被告張俊傑與聲請人間，
    並未經系爭機台所有人即證人鄭凱嶺主動抑或直接向被告張
    俊傑證實系爭機台所有權之歸屬，尚難僅憑上開對話紀錄，
    即遽認被告張俊傑主觀上認知系爭機台屬聲請人所有，無從
    逕認被告張俊傑具有不法所有之意圖。　
　㈢證人鄭凱嶺成立傑銳達公司，以被告張俊傑為登記名義人等
    情，業據證人鄭凱領於警詢（見偵卷第50頁；他卷第55頁）
    及被告張俊傑於警詢及偵訊（見偵卷第23、173頁）供陳明
    確，並有經濟部商工登記公示資料查詢（見他卷第115頁）
    在卷可憑，且證人鄭凱領確有陸續向被告張俊傑借款600萬
    元，被告張俊傑對證人鄭凱嶺有上開借款債權，及證人鄭凱
    嶺於110年9月27日簽立讓渡書表明要將系爭機台讓渡被告張
    俊傑作帳款折抵之情，有如前述，又本案並無事證足認證人
    鄭凱嶺轉讓系爭機台予被告張俊傑係有何不法行為，衡情，
    被告張俊傑主觀上是否具意圖為自己不法所有之竊盜犯意，
    容屬有疑，尚難遽認。
　㈣聲請人雖主張證人鄭凱嶺有將系爭機台讓渡給聲請人，然關
    於證人鄭凱嶺何以將系爭機台讓渡給聲請人之原因，聲請人
    陳稱：係因為證人鄭凱嶺陸續向伊借款5萬元、10萬元持續
    借，約有數百萬元，詳細欠款難以估計等語（見偵卷第41頁
    ；他卷第33頁），及證人鄭凱嶺陳稱：伊大約10幾年前跟著
    聲請人做園藝，有向聲請人借錢，10多年來積欠的金額無法
    計算等語（見偵卷第50頁；他卷第50頁），然均無實際相關
    文書或借據資料可憑，其2人間是否確有上開債權存在並非
    無疑，而被告張俊傑復供稱其不清楚、從未見過該讓渡書等
    語（見偵卷第173頁），自難僅憑證人鄭凱嶺亦有將系爭機
    台簽立讓渡書給聲請人之情，即逕認被告張俊傑具不法所有
    之意圖。
　㈤本案證人鄭凱嶺稱其有分別向被告張俊傑、聲請人借款未還
    之民事債權債務糾紛，且就系爭機台不僅簽立讓渡書給聲請
    人，亦簽立讓渡書給被告張俊傑，聲請人倘認為其應就系爭
    機台優先受償或其受有損失，應另循民事程序為主張。而其
    他與被告張俊傑一起前往搬運或聯繫貨運車司機之被告羅亞
    宗、葉子銘，對上開民事糾葛，並不知情，亦難認其等主觀
    上有何意圖為自己不法所有之竊盜犯意可言。至於聲請人雖
    謂請求再行傳喚證人鄭凱嶺到庭對質云云，惟證人鄭凱嶺業
    經調查詢問，本案事證已明，有如前述，且依前揭說明，法
    院審查聲請交付審判案件時，不得蒐集偵查卷以外之證據，
    而本案依卷內證據資料，尚不足認被告3人具有不法所有之
    意圖，有如前述，依前揭證據法則之說明，自應為被告3人
    有利之認定，應認其等竊盜犯嫌均有不足。
五、綜上所述，本案依卷證顯示，尚無法據以認定被告3人有聲
    請意旨所指竊盜犯嫌，原不起訴處分及再議處分論證之理由
    ，並無違反經驗法則、論理法則或其他證據法則之處，且原
    偵查、再議機關依偵查所得證據，已就聲請人所指訴事項無
    從證明被告3人涉犯竊盜罪嫌之理由敘明綦詳，認被告犯罪
    嫌疑不足，而先後為不起訴處分及再議駁回處分，核無不合
    。聲請人猶執前詞指摘不起訴及駁回再議等處分為不當，聲
    請交付審判，非有理由，應予駁回。
據上論結，應依刑事訴訟法第258條之3第2項前段，裁定如主文
。　　
中　　華　　民　　國　　111 　年　　12　　月　　14　　日
              刑事第五庭  審判長法  官  黃玉琪
                                法  官  陳僑舫
                                法  官  魏威至
以上正本證明與原本無異。
不得抗告。
　　　　　　　　　　　　　　　　書記官  張雅慧
中　　華　　民　　國　　111 　年　　12　　月　　15　　日